臺灣高等法院臺南分院民事判決
109年度上字第354號
上  訴  人  李季達  
訴訟代理人  張顥璞律師
            洪懷舒律師
被 上訴 人  劉黃素琴
兼 上一 人
法定代理人  劉明珠   
被 上訴 人  劉榮福  
            劉秋威  
            劉煜勝  
            劉承鴻  
            劉明芳  
上  7   人
訴訟代理人  嚴庚辰律師
複 代理 人  柯漢威律師
上列當事人間請求損害賠償事件，上訴人對於民國109年10月15
日臺灣嘉義地方法院109年度重訴字第21號第一審判決提起上訴
，本院於110年12月14日言詞辯論終結，判決如下：
    主      文
上訴駁回。
第二審訴訟費用由上訴人負擔。
    事實及理由
一、被上訴人主張：上訴人於民國108年4月8日10時25分許，騎
    乘車號000-0000號普通重型機車（下稱A車）沿嘉義市東區○
    ○街000巷00弄由東往西行駛，途經該弄與○○街000巷之無號
    誌交岔路口前，應注意車輛行駛時，駕駛人應注意車前狀況
    ，隨時採取必要之安全措施，且行至無號誌之交岔路口時，
    支線道車應暫停讓幹線道車先行，而依當時情形，又無不能
    注意之情事，竟疏未注意，貿然通過上開交岔路口，適被上
    訴人己○○○騎乘000-000號普通重型機車（下稱B車），沿000
    巷由北往南直行欲通過該交岔路口，雙方發生碰撞，被上訴
    人己○○○人車倒地，受有頭部外傷併顱內出血，致腦損傷併
    四肢偏癱之重傷害，目前呈現植物人狀態，受有醫藥費用新
    臺幣（下同）238,071元、交通費用19,360元、看護費用5,2
    02,582元、醫療用品費用88,129元、勞動能力減損536,546
    元、聲請監護宣告費用1,000元、預為請求未來需支出之生
    活上費用2,025,290元、未來需支出之醫療費用151,483元、
    未來需支出之交通費用342,711元、精神慰撫金300萬元，合
    計11,605,172元之損害。又被上訴人辛○○為被上訴人己○○○
    之配偶，被上訴人丁○○、庚○○、戊○○、乙○○、丙○○為被上訴
    人己○○○之子女，需長期負擔被上訴人己○○○之生活、護養療
    治，精神上受有極大之痛苦，配偶子女關係之親情、倫理及
    生活相互扶持之身分法益嚴重受到侵害。另依交通部公路總
    局嘉義區監理所嘉雲區車輛行車事故鑑定會鑑定意見書所載
    ，上訴人為肇事主因，應負8成肇事責任，並扣除被上訴人
    己○○○已領取之汽車強制責任保險金2,137,065元。爰依民法
    第184條第1項前段、第191條之2、第193條、第195條第1項
    前段、第195條第3項規定，請求上訴人給付被上訴人己○○○7
    ,147,073元，及自刑事附帶民事起訴狀繕本送達翌日起之法
    定遲延利息、給付被上訴人辛○○48萬元、被上訴人丁○○、庚
    ○○、戊○○、乙○○、丙○○各24萬元，及均自民事追加原告暨準
    備狀繕本送達翌日起之法定遲延利息，並陳明願供擔保請准
    宣告假執行等語。
二、上訴人則以：上訴人對刑事案件認定之犯罪事實及肇事責任
    均不爭執，惟就被上訴人己○○○之醫藥費、交通費、看護費
    、醫療用品費、勞動能力減損、未來需支出之生活上費用及
    交通費用、精神慰撫金等表示意見如原審判決㈠所示。而關
    於被上訴人辛○○、丁○○、庚○○、戊○○、乙○○、丙○○請求之精
    神慰撫金實屬過高。又就過失比例之認定，應以肇事主因者
    即上訴人為60%、肇事次因者即被上訴人己○○○為40%，方屬
    合理等語，資為抗辯。
三、原審為上訴人一部勝訴，一部敗訴之判決，上訴人就敗訴部
    分聲明不服，提起上訴，並聲明：㈠原判決不利於上訴人部
    分廢棄。㈡前開廢棄部分，被上訴人於第一審之訴及假執行
    之聲請均駁回。
　　被上訴人答辯聲明：上訴駁回。
四、兩造不爭執事項：
  ㈠上訴人於108年4月8日10時25分許，騎乘車號000-0000號普通
    重型機車（下稱A車）沿嘉義市東區○○街000巷00弄由東往西
    行駛，行經該弄與○○街000巷之無號誌交岔路口時，本應注
    意車前狀況，且路口劃設「停」之字樣，為支線道，應暫停
    讓幹線道車輛先行，又當時時值日間有自然光線，天候晴，
    路面乾燥，無缺陷或障礙物，視距良好，客觀上並無不能注
    意之情形，竟疏未注意，貿然通過上開路口，適被上訴人己
    ○○○騎乘車號000-000普通重型機車（下稱B車），沿嘉義市
    東區○○街000巷由北往南方向行駛至該交岔路口，亦疏未減
    速慢行，作隨時停車之準備而通過該路，2車因而發生碰撞
    ，被上訴人己○○○人車倒地，受有頭部外傷併顱內出血，致
    腦損傷併四肢偏癱之重傷害，目前呈植物人狀態。
  ㈡上訴人因前開行為，經臺灣嘉義地方法院（下稱嘉義地院）1
    08年度交易字第491號以上訴人犯過失致重傷罪，處有期徒
    刑6月，如易科罰金，以新臺幣1000元折算1日確定在案。
  ㈢被上訴人丙○○向嘉義地院聲請對己○○○為監護宣告，經嘉義地
    院108年度監宣字第132號於108年6月24日裁定宣告己○○○為
    受監護宣告之人，並選定被上訴人丁○○為己○○○之監護人，
    及指定被上訴人丙○○為會同開具財產清冊之人。上開裁定已
    於同年7月22日確定。
  ㈣嘉雲區車輛行車事故鑑定會於108年10月30日出具之鑑定意見
    書（嘉雲區0000000案），就系爭事故之鑑定意見如下：
    ⒈甲○○駕駛普通重型機車，行經劃設有「停」標字之無號誌
      交岔路口，支線道車未暫停讓幹線道車先行，為肇事主因
      。
    ⒉己○○○駕駛普通重型機車，行經無號誌交岔路口，未減速慢
      行，做隨時停車之準備，為肇事次因。
  ㈤衛生福利部嘉義醫院109年7月15日嘉醫歷字第1091002781號
    函覆原審，依己○○○之身體狀況，建議於中醫科每月回診12
    至14次、復健科每月8至12次。
  ㈥誠龍人力仲介有限公司於109年8月6日函覆原審：雇主須自行
    負擔外勞之膳宿費用，不可再自外勞之薪資中扣除，變相由
    外勞負擔。
  ㈦富邦產物保險公司分別於下列日期匯入強制車險之保險金共2
    ,137,065元至己○○○之戶頭：
    ⒈108.5.28：27,300元
    ⒉108.6.12：44,900元
    ⒊108.8.13：64,865元
    ⒋108.11.25：200萬元
  ㈧兩造對於下列費用均不爭執：
    ⒈被上訴人己○○○已支出醫療費用18萬4438元。
    ⒉被上訴人己○○○將來需支出之醫療費用15萬1483元。
    ⒊被上訴人己○○○已支出就診交通費用1萬5170元。
    ⒋被上訴人己○○○已支出醫療用品費用8萬4529元。
    ⒌被上訴人己○○○監護宣告聲請費用1,000元。
    ⒍被上訴人己○○○已支出看護費12萬3000元(即照顧服務員8萬
      7800元、親屬看護費用3萬5200元)。
    ⒎聘僱外籍看護之固定支出：每月基本薪資1萬7000元、1年
      保費701元、2個月1次計算之健保費用2094元、3個月1次
      計算之就業安定費6000元等，3年需支出費用820,479元，
      另有申請費用13,000元，每3年申請1次。(詳如原審卷一
      第183-184頁、原審卷二第13-14、17-18頁所示、本院卷
      二第16頁)
五、兩造爭執事項：　
  ㈠上訴人於系爭車禍事故之過失比例為何？
  ㈡被上訴人己○○○之平均餘命應如何計算？
  ㈢被上訴人己○○○依民法第184條第1項前段、第191條之2、第19
    3條、第195條第1項前段請求上訴人賠償下列項目及金額，
    有無理由：
    ⒈未來看護費用475萬1496元（為462萬8496元之誤載）中關
      於外勞之膳宿費用是否應以每月2500元計算。
    ⒉預為請求未來需支出生活費用184萬9666元。
    ⒊預為請求未來需支出支交通費用34萬2711元。
    ⒋精神慰撫金150萬元。
  ㈣被上訴人辛○○依民法第195條第3項請求上訴人給付精神慰撫
    金35萬元，及被上訴人丁○○、庚○○、戊○○、乙○○、丙○○依民
    法第195條第3項請求上訴人給付精神慰撫金各21萬元，有無
    理由？
六、本院之判斷：
  ㈠按因故意或過失，不法侵害他人之權利者，負損害賠償責任
    。汽車、機車或其他非依軌道行駛之動力車輛，在使用中加
    損害於他人者，駕駛人應賠償因此所生之損害。不法侵害他
    人之身體或健康者，對於被害人因此喪失或減少勞動能力或
    增加生活上之需要時，應負損害賠償責任。又不法侵害他人
    之身體、健康、名譽、自由、信用、隱私、貞操，或不法侵
    害其他人格法益而情節重大者，被害人雖非財產上之損害，
    亦得請求賠償相當之金額。民法第184條第1項前段、第191
    條之2前段、第193條第1項、第195條第1項前段分別定有明
    文。
  ㈡查上訴人於108年4月8日10時25分許，騎乘A車沿嘉義市東區○
    ○街000巷00弄由東往西行駛，行經該弄與○○街000巷之無號
    誌交岔路口時，本應注意車前狀況，且路口劃設「停」之字
    樣，為支線道，應暫停讓幹線道車輛先行，又當時時值日間
    有自然光線，天候晴，路面乾燥，無缺陷或障礙物，視距良
    好，客觀上並無不能注意之情形，竟疏未注意，貿然通過上
    開路口，適被上訴人己○○○騎乘B車，沿嘉義市東區○○街000
    巷由北往南方向行駛至該交岔路口，亦疏未減速慢行，作隨
    時停車之準備而通過該路，2車因而發生碰撞，被上訴人己○
    ○○人車倒地，受有前述傷害之事實，為兩造所不爭執（不爭
    執事項㈠）；參以本件車禍事故之肇事責任歸屬，經交通部
    公路總局嘉義區監理所嘉雲區車輛行車事故鑑定會出具之鑑
    定意見書（嘉雲區0000000案），亦認上訴人駕駛普通重型
    機車，行經劃設有「停」標字之無號誌交岔路口，支線道車
    未暫停讓幹線道車先行，為肇事主因；被上訴人己○○○駕駛
    普通重型機車，行經無號誌交岔路口，未減速慢行，做隨時
    停車之準備，為肇事次因一節，亦有該會鑑定意見書附卷可
    稽（原審卷一第227-229頁），且為兩造所不爭執（不爭執
    事項㈣），堪認上訴人就本件事故之發生為有過失，且其過
    失行為與被上訴人己○○○之傷害結果間有相當之因果關係，
    則被上訴人依侵權行為法律關係，請求上訴人負賠償責任，
    即屬有據。茲就被上訴人請求賠償之項目及金額，審酌如下
    。
  ㈢關於被上訴人己○○○部分：
　⒈被上訴人己○○○主張其因本件交通事故，受有醫療費用18萬44
    38元、將來需支出之醫療費用15萬1483元、就診交通費用1
    萬5170元、醫療用品費用8萬4529元、監護宣告聲請費用1,0
    00元、看護費12萬3000元(即照顧服務員8萬7800元、親屬看
    護費用3萬5200元)、聘僱外籍看護之固定支出即每月基本薪
    資1萬7000元、1年保費701元、2個月1次計算之健保費用209
    4元、3個月1次計算之就業安定費6000元等，3年需支出費用
    820,479元，另有申請費用13,000元，每3年申請1次等損害
    ，為上訴人所不爭執（不爭執事項㈧），堪予認定。
　⒉上訴人就被上訴人己○○○未來所需看護費用部分，雖主張被上
    訴人己○○○聘請外籍看護，並未提出給付外籍看護膳宿費用
    之證據，原審判決認每月應以2,500元為宜，亦未論述其審
    酌基準，顯屬無據，且未敘明上訴人援引本院105年度上易
    字第351號判決理由中之臺灣神經外科醫學會102年2月21日
    （102)神外醫榮字第130號函稱：「依據國外醫學期刊統計
    資料，大於15歲之植物人，平均餘命12年」等語，有何不可
    採之處，應認被上訴人己○○○平均餘命僅12年云云，惟為被
    上訴人所否認，查：
　⑴按當事人已證明受有損害而不能證明其數額或證明顯有重大
    困難者，法院應審酌一切情況，依所得心證定其數額，民事
    訴訟法第222條第2項定有明文。查依誠龍人力仲介有限公司
    於109年8月6日函覆原審略以：依本公司提供雇主與外勞簽
    訂之監護工勞動契約第3條，雇主應免費提供外勞每日適當
    三餐膳食，包括例假日及病假在內，所以雇主須自行負擔外
    勞之膳宿費用，不可再自外勞薪資中扣除，變相由外勞負擔
    一節，有誠龍公司109年8月6日函在卷可佐（見原審卷二第7
    3頁），且為兩造所不爭執（不爭執事項㈥），而衡諸被上訴
    人己○○○係呈植物人狀態，其外籍看護應係居家照顧，則其
    食宿自係在被上訴人己○○○處，是被上訴人己○○○因聘僱外籍
    看護照顧而需負擔外籍看護之膳宿費，應堪採信。又雇主以
    自行烹煮方式提供外籍看護一同用膳者，或以購買小吃提供
    膳食而無法取得發票者，均屬常見，本即難以提出支付膳食
    費數額之證明，而核諸原審判決認定外籍看護每月膳宿費用
    以2,500元計算，所換算每日之費用亦僅83餘元，以目前之
    物價及消費水準，亦屬適當，是上訴人主張原審判決認定外
    籍看護每月膳宿費用2,500元，顯屬無據云云，並無可採。
　⑵又被上訴人己○○○係44年6月6日生，於108年6月24日由外籍看
    護照顧時起為64歲，依107年嘉義市女性簡易生命表（原審
    卷一第187頁），其平均餘命為22.37年。上訴人雖以本院10
    5年度上易字第351號判決理由所引臺灣神經外科醫學會102
    年2月21日（102)神外醫榮字第130號函稱：「依據國外醫學
    期刊統計資料，大於15歲之植物人，平均餘命12年」等語，
    主張被上訴人己○○○平均餘命僅12年云云；惟按「原審斟酌
    全辯論意旨及調查證據之結果，以：…依上訴人所引中華民
    國神經學學會85年2月6日順會字第017號函所載，縱認急性
    腦傷呈植物人狀態死亡率較高，但不排除被上訴人因體能狀
    況良好，獲良好照顧而非該比例範圍之人之情形；…其餘命
    是否較平均餘命短，目前查無國內外相關佐證資料…尚難認
    被上訴人之餘命必較國人同年紀者之平均餘命為少。…原審
    依被上訴人就診之…函所載及臺灣地區簡易生命表所示，作
    為認定被上訴人平均餘命之論據，亦無違背法令可言」（最
    高法院103年度台上字第2452號判決參照），是呈植物人狀
    態之病患，仍有因其身體狀態或照護品質等之不同而有差異
    ，與一般人在日常生活亦存有諸多不確定因素，並無二致，
    上訴人逕以前開個案判決，主張被上訴人己○○○之平均餘命
    僅12年云云，已難憑採；再參諸現今醫學科技日益精進，照
    護品質並隨之提昇，亦難僅以被上訴人己○○○呈植物人狀態
    ，即得認其餘命必較平均餘命為短，是上訴人此部分之主張
    ，亦無可採。
　⑶是以，被上訴人己○○○自108年6月24日起每月須支付外籍看護
    之費用為25,652元（計算式：（13,000元＋820,479元）÷36
    月＋2,500元＝25,652.1元，小數點以下四捨五入，下同）。
    而以前述被上訴人己○○○之平均餘命22.37年計算，其自108
    年6月24日聘僱外籍看護起至其平均餘命止之費用，依霍夫
    曼式計算法扣除中間利息（首期給付不扣除中間利息）核計
    其金額為4,628,496元【計算方式為：25,652×180.00000000
    +(25,652×0.44)×(180.00000000-000.00000000)=4,628,496
    .000000000。其中180.00000000為月別單利(5/12)%第268月
    霍夫曼累計係數，180.00000000為月別單利(5/12)%第269月
    霍夫曼累計係數，0.44為未滿一月部分折算月數之比例(22.
    37×12=268.44[去整數得0.44])】。
　⒊又上訴人主張被上訴人己○○○請求如原審判決附表四編號2至1
    6未來需支出之生活上費用部分，就濕紙巾、衛生紙、潔身
    液、漱口水、口腔清潔棒、乳液等，均屬生活中本應支出之
    相關費用，被上訴人己○○○未提出醫囑證明與本件車禍傷害
    有因果關係或購買之必要性，難認可採。且被上訴人己○○○
    係以全部以牛奶灌食為計算前提，未將被上訴人己○○○未受
    本件傷害本應支出之飲食費用扣除，是就奶粉部分，亦非可
    採。再依被上訴人己○○○所提醫療用品單據即原審判決附表
    三，於108年4月30日至108年8月28日合計88,219元，扣除非
    耗材部分之編號6、7、9、21、23、26、27、28、29、32、3
    3、34後，僅12,361元，平均每月3,090元，原審判決認定每
    月需支出10,532元，實非有據云云，為被上訴人所否認，並
    抗辯被上訴人己○○○係透過鼻胃管進食流質食物，奶粉係為
    均衡營養而使用，並非取代三餐等語。核諸被上訴人己○○○
    已呈植物人狀態，長期臥床且無法自理生活及自主進食，是
    原審判決附表四編號2-16所列之尿布、尿褲、看護墊、濕紙
    巾、衛生紙、抽痰管、潔身液、漱口水、手套、口腔清潔棒
    、乳液、奶粉等，應係基於醫療、照護及身體、口腔清潔保
    健所需之護衛清潔用品及食品，均屬被上訴人己○○○因本件
    車禍事故受傷所增加生活上必要費用之支出。再參諸「財團
    法人創世社會福利基金會91年9月26日創社字第910040號函…
    植物人日常生活必需用品及其費用，每月約為1萬8988元（
    含胃管、氣切管、紙尿褲、看護墊、三ｍ紙膠、普通棉棒、
    口腔棉棒、Ｙ紗、優碘、衛生紙、安素食品、抽痰管等）」
    （最高法院94年度台上字第2128號判決所載臺灣高等法院92
    年度重上字第111號判決參照），被上訴人己○○○請求原審判
    決附表四編號2-16未來每月所需支出之生活上費用10,532元
    ，尚屬適當。是依前述107年嘉義市女性簡易生命表，65歲
    女性平均餘命為21.53年計算，被上訴人己○○○自65歲起至平
    均餘命止，未來需增加支出之生活上費用，依霍夫曼式計算
    法扣除中間利息（首期給付不扣除中間利息）核計其金額為
    1,849,666元【計算方式為：10,532×175.00000000+(10,532
    ×0.36)×(175.00000000-000.00000000)=1,849,666.0000000
    000。其中175.00000000為月別單利(5/12)%第258月霍夫曼
    累計係數，175.00000000為月別單利(5/12)%第259月霍夫曼
    累計係數，0.36為未滿一月部分折算月數之比例(21.53×12=
    258.36[去整數得0.36])】。
　⒋另上訴人主張依原證21單據，被上訴人己○○○於109年1月復健
    3次、2月復健2次、3月復健3次、4月復健1次、5月復健2次
    、6月復健1次，合計半年才12次，而原審判決附表二之交通
    費用單據，於108年7月28日至109年6月17日合計就診94次，
    平均每月才8至9次，原審判決認定被上訴人己○○○預為請求
    交通費用以每月就診13次計算，實非有據云云，業經被上訴
    人己○○○抗辯其繳費1次可復健6次，故不能單以原證21醫療
    收據推測復健次數，應以原證24之紀錄為準，且之前係因新
    冠肺炎關係致次數較少，109年6月已恢復每月復健12-13次
    等語，並有被上訴人所提原證24之治療療程紀錄卡在卷可稽
    （原審卷二第291-297頁），是上訴人僅以繳費次數計算，
    已無可採。而依衛生福利部嘉義醫院109年7月15日嘉醫歷字
    第1091002781號函，建議被上訴人己○○○每月至中醫科回診1
    2-14次、復健科8-12次等情（原審卷二第55頁），以其平均
    數即每月中醫科13次、復健科10次，扣除被上訴人己○○○復
    健係與中醫就診同一日之重複部分，被上訴人己○○○每月需
    至嘉義醫院就醫以13次計算，應屬適當。另參諸復康巴士往
    返之車資為160元，每月就醫交通費為2,080元（計算式：16
    0 元×13次），是被上訴人己○○○自65歲起至其平均餘命（如
    前述21.53年）止之就醫交通費用，依霍夫曼式計算法扣除
    中間利息（首期給付不扣除中間利息）核計其金額為365,29
    7元【計算方式為：2,080×175.00000000+(2,080×0.36)×(17
    5.00000000-000.00000000)=365,296.00000000000。其中17
    5.00000000為月別單利(5/12)%第258月霍夫曼累計係數，17
    5.00000000為月別單利(5/12)%第259月霍夫曼累計係數，0.
    36為未滿一月部分折算月數之比例(21.53×12=258.36[去整
    數得0.36])】，被上訴人己○○○僅請求342,711元，為有理由
    。
　⒌上訴人另主張其高職畢業，每月本薪47,000元，配偶為家庭
    主婦，尚有2名未成年子女及高齡70餘歲之父母要扶養，上
    訴人並非故意侵害被上訴人己○○○權利，且被上訴人己○○○亦
    有過失，原審判決認定被上訴人己○○○得請求精神慰撫金150
    萬元，實屬過高云云，惟衡諸被上訴人己○○○因本件車禍事
    故，已呈植物人狀態，喪失生活自理能力，生活發生鉅變，
    併參酌上訴人與被上訴人己○○○之身分、經濟、家庭狀況、
    事故發生經過、侵害程度等一切情狀（原審卷一第293、341
    頁），認被上訴人己○○○請求精神慰撫金150萬元，核屬適當
    。上訴人此部分之主張，並無可採。
　⒍是以，被上訴人己○○○因本件事故受有8,880,493元之損害（
    計算式：醫療費用184,438元＋將來需支出之醫療費用151,48
    3元＋就診交通費用15,170元＋醫療用品費用84,529元＋監護宣
    告聲請費用1,000元＋看護費123,000元(即照顧服務員87,800
    元、親屬看護費用35,200元)＋未來看護費4,628,496元＋未來
    生活費用1,849,666元＋未來交通費用342,711元＋精神慰撫金
    1,500,000元）。
　⒎又按損害之發生或擴大，被害人與有過失者，法院得減輕賠
    償金額，或免除之，民法第217條第1項定有明文。上訴人雖
    援引嘉義地院106年度簡上字第48號判決，主張本件與前開
    判決之基礎事實及鑑定意見相同，均為一方騎乘機車行經劃
    設有「停」字之無號誌交岔路口，支線道車未暫停讓幹線道
    車先行，為肇事主因，他方駕駛車輛行經無號誌交岔路口，
    未減速慢行，作隨時停車之準備，為肇事次因，參酌前開判
    決認定之過失比例，即肇事主因者為60%、肇事次因者為40%
    ，應認上訴人過失比例為4成、被上訴人己○○○過失比例為6
    成，方屬合理云云；惟查，前開判決係屬個案認定，無從逕
    予比附援引，且無拘束本院之效力。而經審酌本件事故係因
    上訴人騎乘A車行經無號誌且劃設「停」字樣之支線道交岔
    路口，未暫停讓幹線道車先行，致與騎乘B車、行經無號誌
    交分岔路口、未減速慢行之被上訴人己○○○發生碰撞（不爭
    執事項㈠），及嘉雲區車輛行車事故鑑定會鑑定結果，亦認
    上訴人為肇事主因，被上訴人己○○○為肇事次因（不爭執事
    項㈣）等情，依上訴人與被上訴人己○○○就前開肇事過失情節
    及程度，認上訴人應負70%過失責任，被上訴人己○○○應負30
    %過失責任，核屬適當。上訴人主張其過失比例為4成、被上
    訴人己○○○為6成云云，並無可採。是依上開過失比例計算，
    上訴人應負擔被上訴人己○○○之賠償金額為6,216,345元（計
    算式：8,880,493×70%）。
　⒏再按因汽車交通事故致受害人傷害或死亡者，不論加害人有
    無過失，請求權人得依本法規定向保險人請求保險給付或向
    財團法人汽車交通事故特別補償基金請求補償。保險人依本
    法規定所為之保險給付，視為被保險人損害賠償金額之一部
    分。被保險人受賠償請求時，得扣除之。強制汽車責任保險
    法第7條、第32條定有明文。查被上訴人己○○○已受領強制汽
    車責任保險理賠金2,137,065元一節，為兩造所不爭執(不爭
    執事項㈦)，則依前開規定，被上訴人己○○○受領之前開強制
    汽車責任保險理賠金視為上訴人損害賠償金額之一部分，應
    予扣除。經扣除後，上訴人應賠償被上訴人己○○○之金額計
    為4,079,280元（計算式：6,216,345－2,137,065）。
　㈣關於被上訴人辛○○、丁○○、庚○○、戊○○、乙○○、丙○○部分：
　⒈上訴人雖主張原審判決認定被上訴人辛○○得請求精神慰撫金5
    0萬元、被上訴人丁○○、戊○○、庚○○、乙○○、丙○○得請求精
    神慰撫金各30萬元，實屬過高云云，惟審酌被上訴人辛○○及
    丁○○、庚○○、戊○○、乙○○、丙○○，分別為被上訴人己○○○之
    配偶及子女，其等因本件事故，致需長期負擔被上訴人己○○
    ○之生活、醫療及護養，並參酌上訴人與其等之身分、地位
    、經濟狀況及侵害程度等一切情狀（原審卷一第293、341-3
    43頁），認被上訴人辛○○得請求精神慰撫金50萬元，及被上
    訴人丁○○、庚○○、戊○○、乙○○、丙○○得請求精神慰撫金各30
    萬元，亦屬適當，上訴人之主張，並無可採。
　⒉依前述上訴人應負擔之比例計算，上訴人應賠償被上訴人辛○
    ○之精神慰撫金為35萬元（計算式：500,000×70%）；應賠償
    被上訴人丁○○、庚○○、戊○○、乙○○、丙○○之精神慰撫金為21
    萬元（計算式：300,000×70%）。
七、從而，被上訴人等依侵權行為法律關係，請求上訴人給付被
    上訴人己○○○4,079,280元，及自刑事附帶民事起訴狀繕本送
    達翌日（即108年12月25日）起之法定遲延利息；給付被上
    訴人辛○○35萬元；給付被上訴人丁○○、庚○○、戊○○、丙○○、
    乙○○各21萬元，及均自民事追加原告暨準備狀繕本送達翌日
    （即109年3月13日）起之法定遲延利息，為有理由，應予准
    許。原審就上開應准許部分為上訴人敗訴之判決，並無不合
    。上訴意旨指摘原審判決不當，求予廢棄改判，為無理由，
    應予駁回。
八、本件事證已臻明確，兩造其餘攻擊防禦方法及所用之證據，
    經本院斟酌後，認均不足以影響本判決之結果，爰不逐一論
    列，附此敘明。
九、據上論結，本件上訴為無理由，依民事訴訟法第78條，判決
    如主文。
中　　華　　民　　國　　111 　年　　1 　　月　　4 　　日
                  民事第二庭    審判長法  官  吳上康

                                      法  官  李素靖

                                      法  官  林育幟 
上為正本係照原本作成。
上訴人如不服本判決，應於收受送達後20日內向本院提出上訴書
狀，其未表明上訴理由者，應於提出上訴後20日內向本院補提出
理由書狀（均須按他造當事人之人數附繕本），上訴時應提出委
任律師或具有律師資格之人之委任狀；委任有律師資格者，另應
附具律師資格證書及釋明委任人與受任人有民事訴訟法第466條
之1第1項但書或第2項（詳附註）所定關係之釋明文書影本。如
委任律師提起上訴者，應一併繳納上訴審裁判費。
被上訴人不得上訴。
中　　華　　民　　國　　111 　年　　1 　　月　　4 　　日

                                      書記官  羅珮寧
【附註】
民事訴訟法第466條之1：
⑴對於第二審判決上訴，上訴人應委任律師為訴訟代理人。但上
  訴人或其法定代理人具有律師資格者，不在此限。
⑵上訴人之配偶、三親等內之血親、二親等內之姻親，或上訴人
  為法人、中央或地方機關時，其所屬專任人員具有律師資格並
  經法院認為適當者，亦得為第三審訴訟代理人。
民事訴訟法第466條之2第1項：
上訴人無資力委任訴訟代理人者，得依訴訟救助之規定，聲請第
三審法院為之選任律師為其訴訟代理人。